【裁判字號】    89,交上訴,1318
【裁判日期】    890829
【裁判案由】    業務過失致死
【裁判全文】
臺灣高等法院臺中分院刑事判決              民國八十九年度交上訴字第一三一八號
    上  訴  人  臺灣苗栗地方法院檢察署檢察官
    上  訴  人
    即  被  告  甲○○
    選任辯護人  巫哲銘
右上訴人因被告業務過失致死案件，不服臺灣苗栗地方法院中華民國八十九年四月五
日第一審判決（民國八十八年度交訴字第八號，起訴案號：臺灣苗栗地方法院檢察署
民國八十八年度偵字第二三八號），提起上訴，本院判決如左：
    主      文
原判決撤銷。
甲○○從事業務之人，因業務上之過失致人於死，處有期徒刑柒月。
    事      實
一、甲○○從事營造業，為森堡營造事業有限公司（下稱森堡公司）所承攬工程之小
    包，平日並以駕駛小貨車載運工具至工地給工地之師傅使用，為從事業務之人。
    民國（下同）八十七年十月四日上午七時八分許，駕駛森堡公司所有車牌號碼Ａ
    八─九七五三號自用小貨車載運工具至苗栗火車站木造工程工地，沿苗栗縣卓蘭
    鎮○○里○道台三線公路，由卓蘭往大湖方向行駛，途經該公路標示一五五公里
    七○○公尺處，甲○○本應於車輛行駛時，注意車前狀況，隨時採取必要之安全
    措施，並注意汽車行車速度應依標誌之規定，且行經彎道或無號誌之交岔路口時
    ，應減速慢行，作隨時停車之準備，而依當時又無不能注意之情事，竟疏未注意
    ，貿然以時速六十公里之速度行駛，致發現同向由劉寶堂騎乘牌號ＮＷＨ─○七
    八號重機車自路旁欲左轉穿越馬路時，不及煞車，僅能略為減速並急向左閃避，
    仍在對向車道擦撞及上開劉寶堂騎乘之機車，致劉寶堂人車倒地後受有前額挫傷
    、顱內出血等傷，甲○○並在其犯罪未被有偵查犯罪權限之機關及公務員發覺前
    ，向苗栗縣警察局大湖分局卓蘭分駐所自首，進而接受審判，劉寶堂經送醫延至
    上午十時許不治死亡。
二、案經苗栗縣警察局大湖分局報請暨臺灣苗栗地方法院檢察署檢察官據報相驗後自
    動檢舉偵查起訴。
    理  由
一、右揭時、地車禍肇事之事實，業據上訴人即被告甲○○坦承不諱，惟矢口否認有
    何過失，辯稱：伊原看見被害人劉寶堂之機車亮右方向燈，以為機車要右轉，因
    劉寶堂之機車忽然左轉，伊才不及煞車，且伊時速約六十公里而已，伊無過失云
    云，惟查本件事故現場為三岔路口，參酌劉寶堂之機車所在位置，實無右轉可能
    ，亦即其機車顯欲左轉，被告應得預見，是被告甲○○所稱：係劉寶堂之機車要
    右轉云云委無可採，又被告自承車禍當時並沒將煞車踩死，只得儘量向左閃避，
    當時時速約為六十公里小貨車右邊擦撞機車等情，再參以現場並無煞車痕跡，且
    依現場圖所示機車倒地刮痕在對向來車道顯示機車已左轉至對向車道，及被告駕
    車撞及死者後，仍向前行駛至分向限制線之對向車道路旁四、五十公尺始停止等
    情，已據證人劉國倉於偵查中結證並有現場圖可稽，縱如被告所稱時速六十公里
    ，則被告車禍當時顯然並未減速，足見被告並未於行經彎道或無號誌之交岔路口
    時，減速慢行，作隨時停車之準備，且其車速甚快，及至被告發現劉寶堂之機車
    左轉後，竟不及剎車而駛向左邊來車道閃避，致小貨車右邊擦撞劉寶堂之機車，
    則其未減速慢行，作隨時停車之準備，以致肇事至為顯然。綜上所述，被告上開
    所辯，顯非可採，台灣省竹苗區車輛行車事故鑑定委員會、台灣省車輛行車事故
    覆議鑑定委員會之鑑定結果，雖皆認被告開車閃避不當駛向來車道撞及已駛至來
    車道之被害人機車為肇事原因，分別有前開竹苗鑑定委員會八十八年四月六日竹
    鑑字第八八二三○號、覆議委員會八十八年十二月二日府覆議字第八八○八七七
    號函二紙在卷可參。然被告之過失責任實為駕車行經上述地點時未減速慢行作隨
    時停車之準備所致。此外，並有道路交通事故調查報告表一份，相片數幀附卷可
    稽。又被害人劉寶堂係因本件車禍受傷死亡，亦經台灣苗栗地方法院檢察署檢察
    官督同法醫師相驗屬實，製有勘驗筆錄、相驗屍體證明書、驗斷書在卷可憑。按
    車輛行駛時，駕駛人應注意車前狀況，隨時採取必要之安全措施；且行車速度，
    應依標誌之規定，於行經彎道或無號誌之交岔路口時，應減速慢行，作隨時停車
    之準備。道路交通安全規則第九十四條第三項、第九十三條第一項定有明文。被
    告甲○○駕車自應注意上述道路交通安全規定。又依附卷之交通事故調查報告表
    所載，本件肇事時、地之天候、路況、視線皆良好，則肇事彼時，被告亦無不能
    注意之情事，竟疏未注意及此，致撞及被害人，其顯有過失，與被害人劉寶堂死
    亡具有相當因果關係，事証明確，被告犯行洵堪認定。
二、核上訴人即被告甲○○所為，係犯刑法第二百七十六條第二項之業務過失致死罪
    。又刑法上之業務，係指個人基於社會地位繼續反覆所執行之業務，其主要部分
    當不待論，即為完成主要業務所附隨之準備工作與輔助事務，固亦應包括在內。
    查被告甲○○雖係駕駛森堡營造事業有限公司所用之自用小貨車，惟被告於偵查
    中已自承：「我作營造業，平日有開車上下班及工作須常開車跑工地。今早我要
    去苗栗火車站，．．．」（相驗卷第二十頁反面），「我當時受僱於聲寶（應係
    森堡之誤）營造公司（實係承包森堡公司轉包工程之小包），我負責載運工具給
    工地之師父。．．．」（同上卷第三十三頁反面）而森堡公司承包鐵路局山線雙
    軌工程處「竹南至豐原間各項景觀綠美化工程」及將其中苗栗車站木作部直接轉
    包給被告甲○○，被告與森堡公司係下包關係，此有森堡公司之證明書附原審卷
    可稽（原審卷第一○七頁）。再肇事時被告駕駛之小貨車係裝載工具等物，並有
    小貨車之照片足憑。（相驗卷第十六頁反面）。足認被告係從事營造業，而平日
    駕車跑工地載送工具為其附屬業務無疑。原審予以論科，固非無見，惟原審認被
    告係普通過失而變更起訴法條適用刑法第二百七十六條第一項予以處罰則有未合
    。被告上訴意旨否認犯罪，固無可取，檢察官上訴意旨，據以指摘原判決不當，
    為有理由，應由本院將原判決撤銷改判。次查被告於犯罪未被發覺前，已向警察
    機關自首，進而接受審判，有相驗案件初步調查報告表附卷可稽，應依自首之規
    定減輕其刑。爰審酌被告過失情節之輕重、於事故發生後尚未與死者家屬達成和
    解，被告甲○○素行尚佳等一切情狀，量處如主文第二項所示之刑。
三、據上論斷，應依刑事訴訟法第三百六十九條第一項前段、第三百六十四條、第二
    百九十九條第一項，刑法第二百七十六條第二項、第六十二條前段，罰金罰鍰提
    高標準條例第一條前段，判決如主文。
本案經檢察官乙○○到庭執行職務。
中      華      民      國     八十九     年      八      月   二十九   日
                                   臺灣高等法院臺中分院刑事第六庭
                                         審判長法  官  李  文  雄
                                               法  官  陳  嘉  雄
                                               法  官  龔  永  昆
右正本證明與原本無異。
如不服本判決應於收受送達後十日內向本院提出上訴書狀，其未述上訴之理由者並
得於提起上訴後十日內向本院補提理由書（均須按他造當事人之人數附繕本）。
                                               書記官  顏  子  良
中      華      民      國     八十九     年      八      月    三十    日
                                                                        Ｉ


司法院資訊處製作；財團法人民間司法改革基金會備份。
